# 请教关于非货币性资产交换准则适用范围的理解等

提问人：jxq425 时间：2012-09-28 02:22:03
1 、 2012 年会计书P257 本章所指非货币性资产交换不涉及以下交易和事项 1 ）与所有者或所有者以外方面的非货币性资产非互惠转让 2 ）在企业合并、债务重组中和发行股票取得的非货币性资产 分别适用企业合并准则，债务重组准则和金融工具列报准则请教各位大侠，关于第二点应如何理解呢？能否举个例子说明上述三个事项的处理跟非货币性资产交换准则的不同点在哪里呢？
发行股票取得的非货币性资产按照金融工具列报准则执行，意思是无论是出售资产方，还是发行股票购买资产方，都是按照非货币性资产的公允价值来计量吗？而不需要考虑是否具有商业实质？比如一个公司A以自己的土地出资设立或增资到另一家公司C。无论A和C是什么关系，都是按公允价值计量，除非是涉及合并，再按合并的准则处理。
2 、另外关注债务重组，如果仅是控股股东对子公司进行的债务重组，放弃债权的，是不是应该视同大股东捐赠，不能确认为营业外收入，只能计入资本溢价呢？

回答人：chenyiwei
回复 jxq425 的帖子
1 、“发行股票取得的非货币性资产”是指被投资方接受股东以不构成业务的非货币性资产出资，而不涉及投资方以非货币性资产出资后对所取得的长期股权投资的会计处理。被投资企业通过发行股份取得非货币性资产（不构成企业合并的），以往认为属于金融工具列报准则的规范范围，但是现在股份支付准则发布后，应属于股份支付准则的规范范围（股份支付准则并不只是规范企业对员工的股权激励）。对投资方而言，以不构成业务的非货币性资产投出到被投资企业，应属于非货币性资产交换准则的规范范围。
2 、对于以非货币性资产出资的情况下投资方、被投资方各自的会计处理，本版面上已有很多讨论，请搜索。对于投资方而言，因为适用非货币性资产交换准则，因此要关注该交易对其而言是否具有商业实质。 3 、股东豁免被投资企业的债务，一般应作为权益性交易处理，除非有证据表明该交易具有商业实质且交易条件是公允的，例如在被投资企业进行破产重整的情况下，股东以债权人身份，根据法院的裁决或者债权人会议的决议，按与其他非关联债权人相同的比例豁免被投资企业的债务，且该股东的债权在该被投资企业对外的债务中所占份额并不重大。

提问人：jxq425 时间：2012-9-28 02:22:03
1 、 2012 年会计书P257
本章所指非货币性资产交换不涉及以下交易和事项
1 ）与所有者或所有者以外方面的非货币性资产非互惠转让
2 ）在企业合并、债务重组中和发行股票取得的非货币性资产
分别适用企业合并准则，债务重组准则和金融工具列报准则
请教各位大侠，关于第二点应如何理解呢？能否举个例子说明上述三个事项的处理跟非货币性资产交换准则的不同点在哪里呢？
发行股票取得的非货币性资产按照金融工具列报准则执行，意思是无论是出售资产方，还是发行股票购买资产方，都是按照非货币性资产的公允价值来计量吗？而不需要考虑是否具有商业实质？比如一个公司A以自己的土地出资设立或增资到另一家公司C。无论A和C是什么关系，都是按公允价值计量，除非是涉及合并，再按合并的准则处理。
2 、另外关注债务重组，如果仅是控股股东对子公司进行的债务重组，放弃债权的，是不是应该视同大股东捐赠，不能确认为营业外收入，只能计入资本溢价呢？

回答人：chenyiwei
INDIVIDUAL FINANCIAL STATEMENTS.pdf
(157.74 KB, 下载次数: 72)
2012-9-28 21:54 上传
不能一概而论，可能根据不同的具体情况适用不同的准则。具体请看附件。

提问人：brucezhao2008 时间：2012-12-19 15:10:36
回复 chenyiwei 的帖子
陈老师，看了您的回复，有几个不明白的地方，请教您
1 、“发行股票取得的非货币性资产”是指被投资方接受股东以不构成业务的非货币性资产出资，而不涉及投资方以非货币性资产出资后对所取得的长期股权投资的会计处理。后半句不理解，意思是投资方不作为长期股权投资核算么？投资方该如何核算呢？ 2 、第二句“被投资企业通过发行股份取得非货币性资产（不构成企业合并的），以往认为属于金融工具列报准则的规范范围，但是现在股份支付准则发布后，应属于股份支付准则的规范范围（股份支付准则并不只是规范企业对员工的股权激励）。”准则讲解 2010 明确规定“以股份为基础的支付可能发生在企业与股东之间、合并交易中的合并方与被合并方之间或者企业与其职工之间，其中，只有发生在企业与其职工或向企业提供服务的其他方之间的交易，才可能符合股份支付准则对股份支付的定义。”是不是说不能适用股份支付准则？如果能用，如何账务处理呢？

回答人：chenyiwei
1 、该条规定所规范的是被投资企业对于接受投资的会计处理，但不能用于规范投资方对投出非货币性资产取得长期股权投资的会计处理。投资方对由此形成的长期股权投资的核算，首先判断是否构成一项企业合并交易，构成企业合并的，按照《企业会计准则第 2号——长期股权投资》第三条的规定对所形成的长期股权投资进行初始计量；不构成企业合并的，进一步分析是否属于具有商业实质的非货币性资产交换交易，以确定是基于公允价值基础还是账面价值基础核算该长期股权投资。 2 、在此类交易中，企业向投资方发行股份，换取投资方提供的资产，因此也是一种股份支付交易（至少在IFRS下是这样认为的）。金融工具列报准则所规范的是列报和披露问题，其确认和计量就应当套用股份支付准则。不过，即使用了股份支付准则，对于被投资方而言，其核算结果与目前的惯例做法基本上没有区别。